【裁判字號】    95,上易,501
【裁判日期】    951107
【裁判案由】    賭博
【裁判全文】
臺灣高等法院高雄分院刑事判決         95年度上易字第501號
上  訴  人
即  被  告  甲○○
上列上訴人因賭博案件，不服臺灣高雄地方法院95年度易字第26
9 號中華民國95年5 月18日第一審判決（起訴案號：臺灣高雄地
方法院檢察署94年度偵字第20662 號），提起上訴，本院判決如
下：
     主  文
上訴駁回。
     事  實
一、甲○○前於民國89年間，因重利案件經本院判處有期徒刑5
    月確定，於89年12月13日執行完畢。竟仍不知警惕，復基於
    意圖營利聚眾賭博、供給賭博場所及在公眾得出入之場所賭
    博之概括犯意，先於94年3 月4 日，向不知情之乙○○以每
    月租金新臺幣（下同）8,500 元之代價，轉租高雄市新興區
    ○○○街158 號5 樓A 室之房屋，提供作為公眾得出入之賭
    博場所，並自94年3 月4 日起至同年4 月8 日晚間8 時許止
    ，在上開處所內，雇用具有共同意圖營利聚眾賭博及提供賭
    博場所犯意聯絡之林俊宏（原審另案判決有期徒刑3 月確定
    ）負責替賭客買食物、打掃及跑腿等工作，甲○○則以撲克
    牌俗稱「梭哈」之玩法（即賭客每人先行下注100 元並獲發
    牌1 張後，每人每次隨機輪發1 張牌，由已出現牌面之組合
    、花色、數字最高者，在不限制押注範圍呼牌下注，其餘之
    人則視自己牌面決定是否跟進或退出，如4 輪均參加者即有
    5 張牌，之後視賭客手中5 張牌面之組合、花色大小，而決
    定輸贏方式），聚集丙○○、黃再其、陳順國等不特定之人
    賭博財物，甲○○則按賭客贏取賭金每10,000元收取300 元
    （即3%）抽頭金牟利。嗣於94年4 月8 日晚間8 時許，丙○○在上開屋內，因懷疑遭詐賭而與在場賭博之黃再其、陳順
    國發生爭執，經黃再其、陳國順報警後，始查知上情。
二、案經高雄市政府警察局三民第一分局報告臺灣高雄地方法院
    檢察署檢察官偵查起訴。
     理  由
壹、程序部分：
一、按被告以外之人於偵查中向檢察官所為之陳述，除顯有不可
    信之情況者外，得為證據，刑事訴訟法第159 條之1 第2 項
    定有明文。本件證人丙○○、蔡子建、林俊宏、黃再其、陳
    順國等人於偵查中業經具結之證詞，並未曾提及檢察官在偵
    查時有不法取供之情形，且亦無證據足以證明上開陳述有顯
    不可信之情況，依上說明，應得為證據。
二、按被告以外之人於審判外之陳述雖不符刑事訴訟法第159 條
    之1 至之4 等4 條之規定，而經當事人於審判程序同意作為
    證據，法院審酌該言詞陳述或書面陳述作成時之情況，認為
    適當者，亦得為證據，刑事訴訟法第159 條之5 第1 項定有
    明文。其立法意旨在於傳聞證據未經當事人之反對詰問予以
    核實，原則上先予排除，惟若當事人已放棄反對詰問權，於
    審判程序中表明同意該等傳聞證據可作為證據，基於尊重當
    事人對傳聞證據之處分權，及證據資料愈豐富，愈有助於真
    實發見之理念，且強化言詞辯論主義，使訴訟程序得以順暢
    進行，上開傳聞證據亦具有證據能力。
 1、本件卷附之房屋租賃契約書1 份、現場照片8 張（見警卷98
    -103頁）等，固均屬書面之傳聞證據，然本件檢察官、被告
    已於本院審理調查上開證據時，就此證據能力均表示無意見
    ，且本院認為以之作為本件論証之證據，均與待證事實具有
    關聯性，作為本案之證據亦屬適當，依同第159 條之5 第1
    項規定，自得為證據。
 2、本件證人丙○○、蔡子建、林俊宏、黃再其、陳順國、胡明
    福、王春田、乙○○等人於警詢中為陳述，其性質雖屬傳聞
    證據，惟其等所為之上開警詢筆錄內容，業經本院審理時予
    以提示並告以要旨，且經檢察官及被告等人表示意見。當事
    人或辯護人已知上述筆錄乃傳聞證據，且均未於言詞辯論終
    結前對該等筆錄內容異議，且本院審酌上開筆錄作成時，較
    無人情施壓或干擾，亦無不當取供之情形，認為以之作為本
    案之證據亦屬適當，是其於警詢中之陳述自具有證據能力。
貳、實體部分：
一、上訴人即被告甲○○否認上揭賭博犯行，辯稱：賭局是一些
    朋友去那裡一起泡茶後在玩，伊未參與賭博，亦未主持賭局
    抽頭，是贏錢的人拿錢出來買食物、飲料云云。然查被告甲○○確於上開時、地，提供上開房屋而以「梭哈」賭局與其
    他賭客賭博財物等事實，業據證人丙○○、蔡子建、林俊宏
    、黃再其、陳順國等人於警詢、偵查，證人胡明福、王春田
    、乙○○等人於警詢陳述明確，又被告係按賭客贏取賭金每
    10,000元收取300 元（即3%）抽頭金一節，亦據證人黃再其
    、王春田陳述在卷（見警卷第58、71頁），核與被告前於原
    審所供述：「1 萬元抽2 、3 百元」（見原審卷第87頁）大
    致相符，是證人丙○○嗣於本院所證述「被告未抽頭」云云
    （見本院卷第38頁），純屬迴護之詞，又被告於原審審判時
    對於被訴犯罪事實均已坦承在卷，卻於上訴後改辯上情，自
    非可採；另證人丙○○於本院所證述：「被告未叫伊去賭博
    」等語（見本院卷第38頁），已與其前於偵查中具結所證：
    「賭場是阿強（即被告甲○○）主持的，因為是阿強打電話
    叫我去玩」（見偵卷第52頁）未合，且與其他賭客陳述不符
    ，自無從採信。此外，復有房屋租賃契約書1 份（見警卷第
    98-99 頁）、現場相片8 幀（見警卷第100-103 頁）在卷可
    憑，本件事證明確，被告上揭賭博犯行，均堪認定。至於證
    人乙○○轉租房屋給被告，其未與被告一起玩梭哈等情，證
    人於警詢陳述明確（見警卷第85頁），則被告於本院聲請傳
    訊證人乙○○部分，因乙○○經傳未到庭，且此部分顯然與
    被告如何以梭哈賭局賭博之待證事實無關，自不再予傳訊，
    附此敘明。
二、論罪部分：
（一）核被告甲○○所為，係犯刑法第268 條前段、後段之意圖
      營利供給賭博場所罪、意圖營利聚眾賭博罪及同法第266
      條第1 項前段之在公眾得出入之場所賭博財物罪。又被告
      行為時之上開等罪法定刑之罰金刑部分，係規定：「3000
      元以下罰金」、「1000元以下罰金」（又依修正前罰金罰
      鍰提高標準條例第1 條前段規定、提高十倍），另依95年
      6 月14日修正刑法施行法第1 之1 條規定：「中華民國94
      年1 月7 日刑法修正施行後，刑法分則編所定罰金之貨幣
      單位為新臺幣。94年1 月7 日刑法修正時，刑法分則編未
      修正之條文定有罰金者，自94年1 月7 日刑法修正施行後
      ，就其所定數額提高為30倍。但72年6 月26日至94年1 月
      7 日新增或修正之條文，就其所定數額提高為3 倍。」，
      及修正前刑法第33條第5 款規定：「罰金：1 元以上」，
      與修正後刑法第33條第5 款規定：「罰金：新臺幣1 千元
      以上，以百元計算之。」比較結果，修正前之上開罰金刑
      規定較有利於被告，依刑法第2 條第1 項前段規定，應依
      修正前上開罰金刑規定，適用於各該罪之罰金刑。
（二）被告甲○○與原審另案被告林俊宏，就供給賭博場所及聚
      眾賭博之行為，有犯意聯絡與行為分擔，為共同正犯。又
      被告甲○○多次供給賭博場所、聚眾賭博、賭博之行為，
      時間緊接，手法相同，觸犯構成要件同一之罪名，應各依
      連續犯之規定論以一罪，並依法加重其刑。另被告甲○○
      於每次招攬不特定人至上開處所賭博之行為中，係以一行
      為同時觸犯供給賭博場所及聚眾賭博二罪，屬想像競合犯
      ，應從情節較重之連續意圖營利聚眾賭博罪處斷，公訴人
      認係屬牽連犯，尚有未洽，附此敘明；又被告行為後，94
      年1 月7 日修正公布之刑法，自95年7 月1 日施行，修正
      後之刑法刪除第55條牽連犯、第56條連續犯之規定。本件
      被告所犯上開意圖營利聚眾賭博罪與在公眾得出入之場所
      賭博罪間，有方法目的之牽連關係，依修正前即行為時之
      規定，應從一重之連續意圖營利聚眾賭博罪處斷；依修正
      後之刑法既已刪除牽連犯、連續犯之規定，則所犯上述各
      罪應依數罪併罰之規定分論併罰。比較新舊法之規定，修
      正後之規定並非較有利於被告，依刑法第2 條第1 項之規
      定，均應適用行為時之法律，即從一重之連續意圖營利聚
      眾賭博罪處斷。
（三）被告甲○○前因重利案件，經臺灣高等法院高雄分院以88
      年度上訴字第1601號判處有期徒刑5 月確定，嗣於89年12
      月13 日 執行完畢，此有臺灣高等法院被告前案紀錄表附
      卷可按，茲於五年以內再故意犯本件有期徒刑以上之罪，
      不論依修正前之刑法第47條，或修正後之刑法第47條第1
      項之規定，均構成累犯，對被告而言並無有利或不利之情
      形，自不生新舊法比較之問題，應逕依修正前之刑法第47
      條，論以累犯，並加重其刑，並依法遞加之。
三、原審認被告甲○○罪證明確，因而適用刑法第28條、第266
    條第1 項前段、第268 條第1 項前段、後段、第55條、修正
    前刑法第56條、第47條、第41條第1 項前段，罰金罰鍰提高
    標準條例第1 條前段、修正前罰金罰鍰提高標準條例第2 條
    等規定，並審酌刑法賭博罪章係以賭博乃憑偶然之事實，互
    爭勝負，以決定財物之得喪，足以啟僥倖之心，使人沈迷忘
    返，非僅廢時失業，抑且助長投機之風，更有傾家蕩產，鋌
    而走險之虞，其有礙健全社會生活及治安秩序之處，被告甲○○為謀不法利益，僱請林俊宏，並提供場所聚眾賭博及參
    與賭博，助長社會僥倖歪風，及其犯後態度等一切情狀，量
    處有期徒刑5 月，並諭知如易科罰金以300 元折算一日（按
    被告行為時之易科罰金折算標準，修正前罰金罰鍰提高標準
    條例第2 條前段（現已刪除）規定，就其原定數額提高為
    100 倍折算1 日，則易科罰金折算標準，應以銀元300 元折
    算1 日，經折算為新臺幣後，應以新臺幣900 元折算為1 日
    。惟95年7 月1 日修正公布施行之刑法第41條第1 項前段則
    規定：「犯最重本刑為五年以下有期徒刑以下之刑之罪，而
    受六個月以下有期徒刑或拘役之宣告者，得以新臺幣一千元
    、二千元或三千元折算一日，易科罰金。」比較修正前後之
    易科罰金折算標準，以95年7 月1 日修正公布施行前之規定
    ，較有利於被告，則應依刑法第2 條第1 項前段，適用修正
    前刑法第41條第1 項前段規定，定其折算標準）。
四、經核原審認事用法，核無不合，量刑亦屬允當（本件原審判
    決後，上開刑法等規定已有修正、刪除，原判決雖未及比較
    適用法律，然對判決結果顯然不生影響，自毋庸撤銷改判，
    最高法院95台上字第3934號判決意旨足參）。被告仍執前詞
    提起上訴否認犯罪，指摘原判決不當，為無理由，應予駁回
    。
五、原審同案被告丙○○所犯刑法第266 條第1 項前段之在公眾
    得出入之場所賭博財物罪部分，業經原審判決確定，附此敘
    明。
據上論斷，應依刑事訴訟法第368條，判決如主文。
本案經檢察官張其主到庭執行職務。
中    華    民    國    95    年    11    月    7     日
                  刑事第一庭    審判長法  官  郭雅美
                                      法  官  莊崑山
                                      法  官  張意聰
以上正本證明與原本無異。
本判決不得上訴。
中    華    民    國    95    年    11    月    7     日
                                      書記官  呂素珍
附錄本判決論罪科刑法條：
刑法第268條
意圖營利，供給賭博場所或聚眾賭博者，處3年以下有期徒刑，
得併科3,000元以下罰金。
刑法第266條
在公共場所或公眾得出入之場所賭博財物者，處 1 千元以下罰
金。但以供人暫時娛樂之物為賭者，不在此限。
當場賭博之器具與在賭檯或兌換籌碼處之財物，不問屬於犯人與
否，沒收之。


司法院資訊處製作；財團法人民間司法改革基金會備份。
